# 请教陈版与各位，代收电费业务确认收入在新收入准则与旧准则是否有区别？

提问人：东合子 时间：2019-03-14 22:12:42
背景：物业公司向业主代收水电费，然后与供电局统一结算电费。
看了之前有一个相关问题之下，陈版对该问题的看法，原文如下
“虽然该公司没有转售水电的业务资格，但客观上在从事转售业务，即一方面按总表读数向电力公司、自来水公司缴纳水电费，另一方面根据分表读数向租户收取水电费，且收款权利与付款义务互相独立，承担了来源于租户的信用风险，因此更倾向于按总额法确认收入、结转成本。”
可以看出这基本上是基于旧准则下总额法与净额法的区分标准，即主要判断企业是否承担了所交易商品的所有权上的主要风险报酬所得出的结论。企业承担了源自客户或供应商的信用风险，因此企业自身被认定为交易的一方，直接承担交易后果。
但是新收入准则应用指南对于主要责任人与代理人的判断有了更详细的描述，而且是基于新收入准则资产负债表观控制权转移的角度进行的阐述。
应用指南强调了在判断主要责任人和代理人的时候，应当以企业在转让商品时是否可以控制为原则。
那这个时候如果将电力的使用理解为一种使用权的话，一种未来享有第三方（电网）提供服务的权利的话，可以适用主要责任人的第一种情况。即企业自该第三方取得商品或其他资产控制权后，再转让给客户。此时主要责任人可以总额法确认收入没有问题，和旧准则保持一致。
但是如果将电力本身理解为一种商品的话，电力作为一种特殊商品，只有在使用的时候才会瞬间将所有权由电网转移到最终消费者，企业并没有对于电力本身的一种控制，只有在电力使用的时候才会产生销售，最终根据使用量与电网进行结算。此时能依据企业能够主导该第三方代表本企业向客户提供服务来确认为主要责任人吗？
指南最后一段也提到了 “当第三方承担了企业的履约义务并享有了合同中的权利，从而使企业不再负有自行向客户转让特定商品的义务时，企业不再是主要责任人，不应再按照主要责任人确认收入”，从此处来看，代收电费这项业务似乎又符合代理人的性质。
在新收入准则下对于该项业务的判断是否有本质的变化，新增的这些判断条件是否能够使我们更清楚的判断这项业务？
请各位解惑，谢谢大家。

回答人：chenyiwei
我理解，新收入准则下，总额法/净额法的判断标注并无实质区别，只是表述更加明确。
虽然该公司向租户供应的水电完全是外购的，租户也清楚这一点，但不论将水电看作商品还是服务，自来水公司或者电力公司的责任只是输送到总表处，后续该公司实际上是通过自建的设施向租户供应水电，且总分表读数差异形成的风险和收益由该公司自行承担，从这一点来看，该公司仍是向租户供应水电的首要义务人，满足 “企业自该第三方取得商品或其他资产控制权后，再转让给客户” 的情况，所以仍应按总额法确认收入。企业对拖欠水电费的租户可以切断其水电供应，本身也表明了企业对商品本身在交付给租户之前是具有控制权的。
“电力作为一种特殊商品，只有在使用的时候才会瞬间将所有权由电网转移到最终消费者”只是表明企业不承担存货风险。但并非判断的主要考虑因素。